臺灣臺北地方法院刑事判決　　　九十三年度交易字第四八五號
公　訴　人　臺灣臺北地方法院檢察署檢察官
被　　　告　乙○○
　　　　　　　　　　號二樓
選任辯護人　陳俊傑律師
上列被告因公共危險案件，經檢察官提起公訴（九十三年度偵字
第一四九六九號），本院判決如下：
    主  文
乙○○服用酒類，不能安全駕駛動力交通工具而駕駛，處有期徒
刑柒月。
    事  實
一、乙○○於民國九十年六月間，因酒醉駕車公共危險案件，經
    本院以九十年度北交簡字第三七００號判處罰金一萬五千元
    ，如易服勞役，以三百元折算一日，復於同年七月間因酒醉
    駕車公共危險案件，經本院以九十年度北交簡字第三六七三
    號判處罰金二萬元，如易服勞役，以三百元折算一日，仍未
    記取教訓，於九十三年八月十六日下午某時，駕駛車號二Ｃ
    —五九０六號自小客車，前往臺北市中山區○○○路二十號
    三樓之八「華音餐廳」與友人聚餐，因餐廳現場停車不便，
    而將車輛停放在民權東路附近之新生南路高架橋下停車場，
    席間，乙○○飲用酒類已達於不能安全駕駛動力交通工具之
    程度，竟不顧本身飲酒過量，仍駕駛上開自小客車搭載甲○○離去，嗣於同月十七日三時許，行經臺北市中山區○○○
    路新生北路口時，為臺北市政府警察局中山分局交通分隊警
    員丁○○攔檢，再由同分隊警員丙○○施以呼氣酒精濃度測
    試，測得其呼氣酒精濃度已達每公升一‧０四毫克，始悉上
    情。
二、案經臺北市政府警察局中山分局報告臺灣臺北地方法院檢察
    署檢察官偵查起訴。
    理  由
一、訊據被告乙○○矢口否認犯行，辯稱：當天我有喝酒，因此
    請甲○○駕駛車號二Ｃ—五九０六號自小客車載我回家，行
    經臺北市○○○路新生北路口時遭警攔檢，警員誤以為是我
    駕車，對我進行酒測，同時甲○○逕行駕車離去，當天我沒
    有駕車云云。經查：
  (一)被告確有於九十三年八月十七日三時許，駕駛車號二Ｃ—五
    九０六號自小客車行經臺北市○○○路新生北路口，遭警攔
    檢並施以呼氣酒精濃度測試等情，業據證人丙○○偵查中證
    稱：九十三年八月十七日三時許在臺北市○○○路新生北路
    口處理被告酒後駕車之事，我當天負責酒測。當時我正在做
    上一組的酒測，被告是丁○○攔查的，丁○○請被告下車，
    我沒有看到丁○○如何攔查。我們攔查時，先攔車，請駕駛
    搖下左前車窗，若聞到酒味，就請當事人下車配合我們做酒
    測，我們酒測只針對駕駛人，當時酒測時只有被告一人做酒
    測，做酒測時被告並沒有說他不是駕駛人拒絕酒測，但當被
    告的車子開走後，被告說要抗告，要告我們等語（九十三年
    度偵字第一四九六九號偵卷第四七、六八、六九頁）。於本
    院證稱：當天是由丁○○負責攔檢，我負責酒測，我在偵查
    中所述均實在等語（本院審判筆錄第六頁）；證人丁○○偵
    查中就本件攔檢過程證稱：當天確定是乙○○開車，我當時
    在做攔檢及警戒的工作。之所以沒有對被告朋友（即甲○○
    ）進行酒測，是因為甲○○當天坐在（駕駛座）旁邊，不是
    現行犯，所以沒有做酒測，我將車攔下來，二位（被告及甲○○）都有下車，當時我將駕駛乙○○帶去準備酒測，在此
    期間他朋友（甲○○）有打電話給他，因他壓低聲音說話所
    以我聽不到，我有要求被告手機給我們但被告不配合等語（
    同偵卷第四七頁）。我們攔檢的程序，在馬路上設圓錐，將
    車道縮成一車道，在路旁做攔檢，先聞駕駛人有無酒味，聞
    到酒味，請駕駛人出示證件，我只針對駕駛人而非車內所有
    的人。當時被告從新生南路走第三車道，由北向南，我將被
    告車子攔下，被告停車時，離我們施測點約三至五公尺，我
    到被告駕駛座旁請被告下車，當時車內還有一位被告的朋友
    ，與今日見到的甲○○穿著一樣，當時有路燈，燈光很亮。
    被告從駕駛座下來，甲○○從旁邊下來，他們二人都有喝酒
    ，甲○○走沒幾步又回到駕駛座旁休息。我們酒測時，被告
    在推託說沒有喝，在過程中有看到被告接行動電話，…甲○○就把車開走等語（同偵卷第七十至七二頁），證人丁○○
    於本院審理時到庭證稱：當天是在新生北路平面道北往南方
    向攔檢，當時（以三角錐）封閉一個車道，只有一個車道可
    以進行，是由我攔檢，當場攔下一部由被告駕駛的車輛，我
    請被告靠邊停車，被告有往前停，我過去請駕駛人出示證件
    ，施以酒測，被告有點停頓，我請他搖下車窗，被告搖下車
    窗約二分之一，我看到被告面帶酒容…，當時（被告）車上
    有二人，另一位坐在駕駛座旁邊，姓陳（即甲○○），我們
    就柔性勸導被告到施測點施以酒測。…該車停下來後，我請
    被告出示證件，被告有拿證件給我，證件上的人就是我們施
    以酒測的人等語（本院審判筆錄第七至十三頁）。證人丁○○、丙○○於偵查中並出具職務報告記載：「職丁○○、丙○○於九十三年八月十七日凌晨三時零分在長安東路、新生
    北路口往南方向實施酒測勤務，攔檢一部自小客車…該車經
    警方研判疑似酒後駕車情形，因故攔檢盤查，經告知駕駛人
    疑有酒後駕車之情形，請配合出示身分文件、汽車行照並下
    車接受酒精濃度測試，該駕駛人（乙○○…）出示身分證，
    表示未帶行照，並已熄火停車，此時該民助手席尚坐有另一
    位友人（特徵蓄短髮、戴眼鏡、瘦小男性）留在車上，警方
    請曾姓駕駛人（乙○○）至巡邏車後方做酒精測試…其中測
    試期間曾民（乙○○）行動電話有聯繫，但曾民壓低聲音未
    得知其內容。警方測試曾民酒精濃度達一‧０四ＭＧ／Ｌ時
    ，並按程序告知其權利義務，但曾民又再次接聽電話，俟警
    方回頭，曾民車輛已由其助手席之友人開走並快速駛離」等
    語明確。證人丙○○、丁○○上開關於當日攔檢方式及對被
    告施以酒測情形之陳述，核屬一致，而證人丁○○復明確證
    稱伊攔停被告車輛後，有請駕駛人出示證件，因駕駛停頓，
    伊請駕駛搖下車窗後，看到被告面帶酒容，伊請被告下車並
    出示證件，被告從駕駛座下來等情明確，而被告對於遭攔檢
    當天及前日確有飲酒，及被攔檢當時下車後，確有至一旁警
    車後方實施呼氣酒精濃度測試等情，自始並不否認，且有被
    告實施呼氣酒精濃度測試之錄影光碟翻拍畫面四幀在卷可憑
    （同偵卷第九四、九五頁），堪認九十三年八月十七日三時
    許，證人丁○○在臺北市○○○路新生北路口所攔檢之車號
    二Ｃ—五九０六號自小客車，確係由被告駕駛，且被告當場
    由證人丙○○施以呼氣酒精濃度測試。
  (二)按酒精對於人體之影響程度，如呼氣酒精濃度達每公升０‧
    五毫克時，屬輕到中度中毒，症狀為「反應較慢、感覺減低
    、影響駕駛」，達到每公升０‧七五毫克時，症狀為「思考
    改變、個性行為改變」，達到每公升一‧０毫克時，屬中度
    中毒，症狀為「步態不穩、噁心嘔吐、精神混惑不清晰」，
    達到每公升一‧五毫克時，屬中到重度中毒，症狀為「說話
    不清楚、感覺喪失、視力模糊」，達到每公升二‧０毫克時
    ，屬重度中毒，症狀為「體溫降低、血糖降低、肌肉控制差
    、癲癇發作」，達到每公升三‧五毫克時，可能致命，症狀
    則為「神智不清、反射減低、呼吸抑制」等情，業據行政院
    國軍退除役官兵輔導委員會臺北榮民總醫院八十八年八月五
    日（八八）北總內字第二六八六八號函敘綦詳，經查：本件
    被告九十三年八月十七日三時許經證人丙○○實施呼氣酒精
    濃度測試結果，其呼氣酒精濃度達每公升一‧０四毫克，此
    有飲酒時距確認單、酒精濃度測試單在卷可稽（同偵卷第二
    一、二三頁），參以上揭說明，堪認被告遭攔檢並施以酒測
    當時，因服用酒類，已達於不能安全駕駛動力交通工具之程
    度。
  (三)被告雖辯稱：當時車號二Ｃ—五九０六號自小客車係由甲○○駕駛云云，證人甲○○亦於偵查中證稱：乙○○是公司的
    董事長，我是總經理，當天是我開車，我有喝酒，只喝一杯
    ，當時我有下車，因為警察圍著乙○○，沒有人找我做酒測
    等語（同偵卷第四二頁）。惟查：被告於警訊時先辯稱：當
    天是由不認識，不知姓名，從未見過的人載我回家，該駕駛
    是男性，是和我一起在卡拉ＯＫ店消費的客人，我搭便車而
    已，是坐在駕駛座後方，車上有幾人不記得了，我不記得如
    何下車，也不曉得該駕駛如何離開云云（同偵卷第十、十一
    頁）。嗣於警訊筆錄簽名處記載：「該車駕駛人為甲○○，
    係公司同事，因兩人都有喝酒，不便舉發，後徵得本人同意
    …」等文字（同偵卷第十一頁），並於偵查中改稱：車子是
    甲○○開的，當時車上就我們二人，我坐在駕駛座後方，車
    子是我的，我是他老闆，我們二人都在民權西路喝酒等語（
    同偵卷第二九、三八頁），被告之供述前後不符，已有矛盾
    ，且證人甲○○既為被告之同事（下屬），倘證人甲○○確
    為駕駛人，豈有將酒醉之被告遺留現場負擔刑責，自行駕車
    離去之理？並參以證人丙○○、丁○○均證稱，當時在現場
    ，被告與甲○○確有互通電話等情明確（偵卷第四七頁），
    而甲○○使用之第0000000000號行動電話門號，
    確於九十三年八月十七日三時五分、同日三時十一分許，分
    別與被告使用之第0000000000號行動電話互撥通
    話，此有該二行動電話門號之通聯紀錄在卷可憑（同偵卷第
    五三至六三頁），衡之常情，被告與證人甲○○同在現場，
    若欲澄清本件確非被告駕駛，被告自可當場要求證人甲○○
    解釋，而非以隱密方式互通電話，俟證人甲○○離開後，再
    爭執其非駕駛人，足見被告之辯解及甲○○上開證言均非真
    實。況證人丁○○業已明確證稱攔停車號二Ｃ—五九０六號
    自小客車，所見到之駕駛人（包括在駕駛座搖下車窗時，及
    該駕駛下車時所見）確為被告等情如前，被告空言辯解，難
    以採信，證人甲○○上開證言，亦難據為有利被告之認定。
  (四)此外，並有繪製攔檢當時位置之道路交通事故現場圖一紙、
    攔檢現場照片二幀在卷可憑（同偵卷第八六之一、九一頁）
    ，事證明確，被告犯行可以認定。
  (五)證人丙○○、丁○○製作之職務報告，屬被告以外之人於審
    判外之書面陳述，經本院於調查證據時提示，且未經當事人
    、辯護人於言詞辯論終結前聲明異議，視為當事人於審判程
    序同意作成證據，而本院審酌該書面陳述作成之情形認為適
    當，得為證據。又被告聲請傳喚證人甲○○，欲證明本件攔
    檢當時，是否在被告車輛之前有攔停一部車輛，及是否有繼
    續攔停，欲藉此檢驗證人丙○○、丁○○證述之攔檢情形有
    無出入（本院審判筆錄第十四頁）。惟查：證人丙○○、丁○○業就本件攔檢經過分別證述明確如前，互核其證述內容
    並無出入，且警察當日在攔停被告車輛前、後，是否仍有攔
    停其他車輛，實與本件事實爭點（待證事實）即「警方攔檢
    車號二Ｃ—五九０六號自小客車當時，被告是否為駕駛人」
    無關，本院認為此項調查證據之聲請並無必要，不應准許，
    附此敘明。
二、核被告所為，係犯刑法第一百八十五條之三服用酒類不能安
    全駕駛動力交通工具而駕駛罪。爰審酌酒後駕車之危險，已
    透過教育、政令宣導及媒體廣為傳達多年，被告對於酒後駕
    車之危險性應有相當之認識，況被告前已二度因酒醉駕車經
    本院判處罪刑在案，此有臺灣高等法院被告全國前案紀錄表
    在卷可稽，仍不知警惕悔改，罔顧他人安全，觸犯本罪，犯
    罪後於偵、審中一再否認犯行，飾詞狡辯，毫無悔意，犯罪
    後態度惡劣，本院認為僅施以罰金或得易科罰金之拘役或有
    期徒刑，已難收教化警惕之效，並審酌被告犯罪所生危險、
    被告之品行、智識程度等一切情狀，量處如主文所示之刑。
據上論斷，應依刑事訴訟法第二百九十九條第一項前段、刑法第
一百八十五條之三，判決如主文。
本案經檢察官趙雪瑛到庭執行職務
中　　華　　民　　國　九十四　年　　十　　月　二十七　日
　　　　　　　　　刑事第五庭 審判長法　官　黃程暉
                                   法  官  賴秀蘭
                                   法  官  高偉文
以上正本證明與原本無異。
如不服本判決，應於判決送達後十日內，向本院提出上訴狀。
   　　　　　　　　　　　　　　　　書記官　張華瓊
中　　華　　民　　國　九十四　年　　十　　月　二十七　日
附錄本案論罪科刑法條全文
中華民國刑法第一百八十五條之三
服用毒品、麻醉藥品、酒類或其他相類之物，不能安全駕駛動力
交通工具而駕駛者，處一年以下有期徒刑、拘役或三萬元以下罰
金。
